臺灣彰化地方法院民事判決
108年度訴字第1328號
原      告  林志豪  
訴訟代理人  趙惠如律師


被      告  張碧雪  
            王明傑  

            王明輝  

            王金章  

            王金得  
            王金桐  
            王錫濱  
            王錫煇  
            王錫堂  
            林譽宸  

            林恩瑢  

林譽宸、林恩瑢共同
法定代理人  蔡馨慧  

被      告  王文燦  
            許智捷律師即王清田之財產管理人
上列當事人間分割共有物事件，本院於民國111年4月22日言詞辯
論終結，判決如下：
    主  文
兩造共有的彰化縣○○市○○段○○○段00地號土地，應予分割如附圖
即彰化縣彰化地政事務所收件日期文號111年2月17日彰土測字第
372號土地複丈成果圖所示，其中編號Ａ，面積1238平方公尺土地
，由林志豪應有部分1238分之928，林譽宸應有部分1238分之155
與林恩瑢應有部分1238分之155共有取得。編號Ｂ，面積3092平方
公尺土地，由張碧雪與王文燦應有部分各5分之1，王明傑與王明
輝應有部分各10分之1，王金章、王金得、王金桐、王錫濱、王
錫煇與王錫堂應有部分各15分之1共有取得。原告與林譽宸、林
恩瑢並應依前開取得編號Ａ土地應有部分之比例，補償給付許智
捷律師即王清田之財產管理人新臺幣0000000元、王明傑新臺幣1
0620元、王明輝新臺幣11233元、王金章新臺幣9905元、王金得
新臺幣9905元、王金桐新臺幣10518元、王錫濱新臺幣10518元、
王錫煇新臺幣10518元、王錫堂新臺幣10518元、王文燦新臺幣55
096元。
訴訟費用由張碧雪、許智捷律師即王清田之財產管理人、王文燦
各負擔7分之1，王明傑、王明輝、林志豪各負擔14分之1，王金
章、王金得、王金桐、王錫濱、王錫煇、王錫堂各負擔21分之1
，林譽宸、林恩瑢各負擔28分之1。
    事實及理由
一、被告經合法通知，除許智捷律師即王清田之財產管理人與王
    文燦於最後言詞辯論期日到場外，餘未到場，核無民事訴訟
    法第386條所列各款情形，應准原告之聲請，由其一造辯論
    而為判決。
二、原告聲明如主文所示，係主張略以：彰化縣○○市○○段○○○段0
    0地號土地（下稱系爭土地）為兩造共有之農牧用地，應有
    部分張碧雪、王清田（財產管理人許智捷律師）、王文燦各
    7分之1，王明傑、王明輝、林志豪各14分之1，王金章、王
    金得、王金桐、王錫濱、王錫煇、王錫堂各21分之1，林譽
    宸、林恩瑢各28分之1。系爭土地於兩造共有人間並無訂有
    不分割之期限，亦無因物之使用目的不能分割之情形，原告
    迭商請被告協議分割，均無結果，爰依民法第823條、824條
    請求裁判分割。又原告與林譽宸、林恩瑢於訴訟中願價購王
    清田（財產管理人許智捷律師）之應有部分，三人間願保持
    共有，其餘被告亦具狀表示分割後願保持共有，爰請求系爭
    土地應准予分割如附圖即彰化縣彰化地政事務所收件日期文
    號111年2月17日彰土測字第372號土地複丈成果圖所示，原
    告亦願依系爭土地經卷附石亦隆不動產估價師事務所鑑定補
    償之鑑定意見與其他共有人互為補償等語。
三、被告方面：
　㈠林譽宸、林恩瑢由其法定代理人具狀在卷表示同意分割後與
    原告依原應有部分比例保持共有。
　㈡許智捷律師即王清田之財產管理人陳稱略以：王清田的應有
    部分同意依卷附石亦隆不動產估價師事務所鑑定之價格新臺
    幣（下同）0000000元賣給原告與林譽宸、林恩瑢取得。又
    比較鑑定補償時之分割方案，其餘共有人係各自分配取得地
    形較不佳之細長條狀土地，致有受補償之必要，嗣既變更為
    其餘共有人如附圖所示共同取得地形方正之編號Ｂ土地，應
    屬土地鑑價有利之變更，原告與林譽宸、林恩瑢既願不再送
    請鑑價，即依卷附石亦隆不動產估價師事務所鑑定補償之意
    見互為補償，則應無再予送鑑價之必要。
　㈢其餘被告具狀在卷表示分割後仍願保持共有，其中王文燦並
    陳稱略以：其認為還是再送鑑價補償比較公平等語。
四、得心證理由：
１、原告主張兩造依上述應有部分比例共有系爭土地，系爭土   
   地現亦可合法分割，惟兩造迄未能達成分割協議等情，被   
   告未爭執，亦有相符的土地登記謄本、地籍圖謄本在卷可   
   稽。本院併會同地政事務所派員勘測在案，各製有勘驗筆   
   錄、現況土地複丈成果圖附卷可參，知悉系爭土地西鄰同   
   地段32-1地號土地，北側、東側臨他人的鐵皮屋，南側有   
   排水溝，緊臨泰和路三段等情。從而，原告據民法第823    
    條、824條請求法院准予分割系爭土地，係合法應准。
２、原告主張以如附圖方式東西為界，南側均可臨路分割系爭  
    土地，原告取得土地西側可得合併其所有之同地段32-1地  
    號土地使用之利，並願依卷附鑑定補償意見補償給付部分  
    ，被告未提出另外主張的分割方案，惟抗辯略以，系爭土地
    東側填土高於路面，雜草叢生，不利於耕作，且鑑價補償未
    慮及原告合併使用土地之利，反認原告取得之土地係不規則
    而為不利之調整，故鑑價補償有不公平、不合理處等語。經
    本院審酌送鑑價之分割方案，係將原告與林譽宸、林恩瑢除
    外之共有人予以細分，故細分之土地成為細長形之土地，不
    利於使用，其鑑價自損。嗣除原告與林譽宸、林恩瑢及王清
    田以外之共有人，既願保持共有，則共同取得如附圖所示編
    號Ｂ土地已屬大片方正，客觀鑑價自應增值，況如附圖之分
    割方式，土地只大分為二，原告與林譽宸、林恩瑢共同取得
    之土地係屬反Ｌ之不規則形，略去不論可得併用上揭32-1地
    號土地之利（此利益處因屬主觀利於合併其他地號之土地，
    尚非就估鑑系爭土地之客觀分割價值應予評入之事項），則
    單就系爭土地之分割言，遠遜於其餘共有人共同取得之土地
    地形。故認無取得土地必要之許智捷律師即王清田之財產管
    理人陳稱如上，認無再送請鑑價之必要，本院核認持平可採
    。原告與林譽宸、林恩瑢既願以卷附各共有人細分土地方案
    時之鑑價意見買受王清田之應有部分，及補償給付其餘共有
    人，亦非不利於其他共有人兼堪衡平前述被告抗辯之卷附鑑
    價補償意見有不公平、不合理處。爰本院允認就卷附鑑價補
    償意見稍加調整，即張碧雪本有單獨取得土地而應補償給付
    部分既已變更為與本係另單獨取得土地而應受補償之共有人
    成為共同取得如附圖編號Ｂ土地，彼此間自失互相補償之基
    礎，自無庸予以補償，故張碧雪之應補償額即應就受補償共
    有人之受償總額中予以分別扣除。另王清田應補償部分，數
    額未足百元，原告與林譽宸、林恩瑢既願價購王清田之應有
    部分，且表示願補償其他共有人，則宜由原告與林譽宸、林
    恩瑢吸收，爰據之計算為原告與林譽宸、林恩瑢應依如附圖
    取得編號Ａ土地應有部分之比例，補償給付許智捷律師即王
    清田之財產管理人0000000元、王明傑10620元、王明輝1123
    3元、王金章9905元、王金得9905元、王金桐10518元、王錫
    濱10518元、王錫煇10518元、王錫堂10518元、王文燦55096
    元。
綜上，原告請求分割系爭土地，係合法應准，又原告請求以如附
圖方式分割，並願以卷附鑑定共有人互相補償之意見互為補償，
本院核認亦屬公平適當如上，爰准判決如主文所示。
五、結論：原告之訴有理由，併依民事訴訟法第385條第1項前  
    段、第80條之1，判決如主文。
中　　華　　民　　國　　111 　年　　5 　　月　　13　　日
                  民事第三庭    法　官　洪榮謙
以上正本係照原本作成。
如對判決上訴，應於判決送達後20日內向本院提出上訴狀。如委
任律師提起上訴者，應一併繳納上訴審裁判費。
中　　華　　民　　國　　111 　年　　5 　　月　　16　　日
                                書記官　林盛輝